【裁判字號】    95,聲,1161
【裁判日期】    951011
【裁判案由】    聲請宣告沒收
【裁判全文】
臺灣屏東地方法院刑事裁定              95年度聲字第1161號
聲  請  人  臺灣屏東地方法院檢察署檢察官
被      告  甲○○
            乙○○
上列聲請人因被告等違反槍砲彈藥刀械管制條例等案件，聲請單
獨宣告沒收（95年度聲沒字第233號），本院裁定如下：
    主  文
聲請駁回。
    理  由
一、本件聲請意旨：如附件檢察官聲請書所載。
二、按違禁物得單獨宣告沒收，修正前刑法第40條但書定有明文
    （刑法第40條雖於民國94年2 月2 日經總統修正公布，並於
    95年7 月1 日施行，然關於違禁物之沒收，僅作條項之移列
    ，對於行為人而言，修正後之法律並無較有利於行為人，是
    依刑法第2 條第1 項前段，本件沒收之法律依據，仍應適用
    行為時之法律即修正前刑法第40條後段之規定，附此敘明）
    ，惟關於是否確屬違禁物乙節（如涉及槍枝彈藥是否具有殺
    傷力、毒品之成分為何等事實），應有賴專業機構以科學儀
    器加以鑑定，方得作為認定之標準，尚難僅憑被告之自白率
    予認定。
三、查本件警方於94年3 月29日19時30分許，在被告甲○○、乙
    ○○共同居住之高雄縣鳳山市○○○路60之7 號2 樓，扣得
    空氣長槍1 枝（槍枝管制編號：高鑑0000000000）、玩具改
    造手槍1 枝（槍枝管制編號：高鑑0000000000；惟非屬本件
    檢察官聲請單獨宣告沒收之標的），及疑似第三級毒品愷他
    命（檢察官本件聲請意旨誤為第二級毒品）之白色粉末2 瓶
    ，因認被告2 人共同涉犯槍砲彈藥刀械管制條例第8 條第4
    項非法持有具有殺傷力之槍枝罪嫌、被告甲○○涉犯毒品危
    害防制條例第8 條第3 項轉讓第三級毒品罪嫌，而移送臺灣
    屏東地方法院檢察署檢察官偵辦，經檢察官偵查終結，認上
    開扣案之槍枝2 枝，經鑑定結果，因客觀上殺傷力之有無尚
    有疑義，自難認被告2 人主觀上有持有具殺傷力槍枝之犯意
    ；而轉讓毒品愷他命部分，亦查無證據可佐，從而對被告2
    人均予不起訴處分在案，有臺灣屏東地方法院檢察署檢察官
    94 年 度偵字第1699號不起訴處分書在卷可參（見偵卷第12
    9 至130 頁）。
四、本件檢察官聲請意旨認上開扣案槍枝其中之空氣長槍1 枝（
    槍枝管制編號：高鑑0000000000）、愷他命2 瓶均屬違禁物
    ，無非係以卷附高雄縣政府警察局槍彈鑑定書、被告2 人之
    自白為認定依據。惟查：
  (一)扣案之玩具空氣長槍1 枝（槍枝管制編號：高鑑0000000000
    ），經高雄縣政府警察局刑警隊鑑識組人員，裝填直徑約6m
    m 、重約0.88公克之鋼珠實際試射3 次結果，其每秒速度各
    為119 、117 、116 公尺；每平方公分單位面積動能各為22
    .04 、21.30 、20.94 焦耳，顯未達內政部警政署對活豬作
    射擊測試結果，彈丸單位面積動能須達每平方公分24焦耳始
    足穿入豬隻皮肉層之標準，有卷附槍彈鑑定書可佐（見偵卷
    第100 至104 頁），雖依日本科學警察研究所之研究結果，
    彈丸單位面積動能達每平方公分20焦耳，即足以穿入人體皮
    肉層，然本件空氣長槍之單位面積動能僅超過此數值甚微，
    自難徒憑此單一標準遽認確具有殺傷力，而檢察官於前揭不
    起訴處分書亦同此見解，詎又認該空氣長槍為違禁物應予單
    獨宣告沒收，其所持理由不無前後矛盾之虞？是檢察官此部
    分聲請，尚難准許。
  (二)又扣案之白色粉末2 瓶，經本院送請專業機構鑑定結果，認
    均屬愷他命（Ketamine，驗後淨重各為1.48公克、8.14公克
    ），有高雄醫學大學附設中和紀念醫院檢驗報告2 份附卷足
    參（見本院卷第11、12頁），又愷他命乃毒品危害防制條例
    第2 條所列管之第三級毒品（有卷附毒品分級附表足參），
    檢察官認屬第二級毒品，已有疏誤；再按「查獲之第一、二
    級毒品及專供製造或施用第一、二級毒品之器具，不問屬於
    犯人與否，均沒收銷燬之；查獲之第三、四級毒品及製造或
    施用毒品之器具，無正當理由而擅自持有者，均沒入銷燬之
    。但合於醫藥、研究或訓練之用者，得不予銷燬」，毒品危
    害防制條例第18條第1 項定有明文。參諸本條項修正理由，
    係鑑於持有及施用第三、四級毒品，均未科以刑事罰，為免
    實務上對於該條例第18條第1 項前段之適用產生疑義，始予
    明定，顯係有意區別查獲之第一、二級毒品與查獲之第三、
    四級毒品之處分程序，則查獲之第三、四級毒品，依上揭法
    條規定，應依行政處分之「沒入銷燬」程序處理。復參酌同
    條例施行細則第11條之1 規定「依本條例第18條第1 項規定
    ，經查獲無正當理由而擅自持有第三、四級毒品及製造或施
    用毒品之器具者，由查獲機關予以沒入銷燬之」，足認上述
    「沒入銷燬」之規定，其性質屬於行政秩序罰，為行政機關
    依行政程序科罰之權限，是查獲之第三、四級毒品，依毒品
    危害防制條例第18條第1 項及同條例施行細則之規定，僅能
    由查獲機關以行政處分之「沒入銷燬」程序處理，要不得由
    裁判機關諭知「沒收銷燬」之刑事處分，準此，檢察官聲請
    就本件扣案之第三級毒品愷他命2 瓶予以沒收銷燬，自於法
    不合。
五、綜上所述，本件檢察官聲請單獨宣告沒收之扣案物，其中空
    氣長槍1 枝（槍枝管制編號：高鑑0000000000），尚難認定
    確屬具有殺傷力之違禁物，扣案之愷他命2 瓶，乃第三級毒
    品，其持有及施用者，均未科以刑事罰，應由查獲機關另為
    沒入銷燬之行政處分，不得逕由法院單獨宣告沒收銷燬之，
    故本件聲請為無理由，應予駁回。
據上論結，應依刑事訴訟法第220條，裁定如主文。
中    華    民    國    95    年    10    月    11    日
                      刑事第四庭    法  官  劉敏芳
以上正本證明與原本無異。
如不服本裁定應於裁定送達後五日內向本院提出抗告書狀敘述抗
告之理由抗告於臺灣高等法院高雄分院。
中    華    民    國    95    年    10    月    11    日
                                    書記官  許倬維


司法院資訊處製作；財團法人民間司法改革基金會備份。
